【裁判字號】    89,上易,1732
【裁判日期】    900110
【裁判案由】    竊盜
【裁判全文】
臺灣高等法院高雄分院刑事判決                  八十九年度上易字第一七三二號
    上  訴  人  臺灣高雄地方法院檢察署檢察官
    被      告  甲  ○
右上訴人因被告竊盜案件，不服臺灣高雄地方法院八十八年度易字第四九四五號中華
民國八十九年八月二十五日第一審判決（起訴案號：臺灣高雄地方法院檢察署八十八
年度偵字第一六五一０號），提起上訴，本院判決如左：
      主  文
上訴駁回。
      理  由
一、公訴意旨略以：被告甲○為鮮乳送貨員，意圖為自己不法之所有，於民國八十八
    年三月間中旬某日下午，到高雄市○○區○○路二六八巷三四號乙○○所開設麵
    包店送牛奶，趁乙○○不注意，竊取乙○○所有機型ＮＯＫＩＡ─六一五０、機
    身條碼為000000000000000號行動電話一支得手後，即行離去。
    嗣因乙○○未尋獲行動電話，遂於八十八年四月間，在甲○來送牛奶之際，假意
    向甲○借用電話，而將該時甲○所持有之行動電話電池拆下後，發覺與失竊之手
    機型號、機身條碼均屬相符後始發覺上情，因認被告涉有刑法第三百二十條第一
    項之竊盜罪嫌。
二、按犯罪事實應依證據認定之，無證據不得推定其犯罪事實。又不能證明被告犯罪
    者，應諭知無罪之判決，刑事訴訟法第一百五十四條、第三百零一條第一項分別
    定有明文。又事實之認定，應憑證據，如未能發現相當證據，或證據不足以證明
    ，自不能以推測或擬制之方法，為裁判基礎（最高法院四十年台上字第八六號判
    例參照）；而告訴人之告訴，係以使被告受刑事訴追為目的，是其陳述是否與事
    實相符，仍應調查其他證據以資審認（最高法院五十二年台上字第一三００號判
    例參照）。且認定犯罪事實所憑之證據，雖不以直接證據為限，間接證據亦包括
    在內，然而無論直接證據或間接證據，其為訴訟上之證明，須於通常一般之人均
    不致有所懷疑，而得確信其為真實之程度者，始得據為有罪之認定，倘其證明尚
    未達到此一程度，而有合理之懷疑存在而無從使事實審法院得有罪之確信時，即
    應由法院為諭知被告無罪之判決（最高法院七十六年台上字第四九八六號判例參
    照）。
三、本件公訴人認被告涉犯前述犯行，無非係以告訴人乙○○指述及證人翁麗香、傅
    健美證詞為其主要論據。訊據被告甲○堅決否認有何竊盜犯行，辯稱：乙○○曾
    向伊借行動電話，伊有借他，但當場沒有與乙○○比對手機序號，是他自己比對
    完才告訴伊，伊亦不相信，伊所使用之手機均是向通訊行買的，伊確沒有偷告訴
    人的手機等語。經查：
    （一）告訴人乙○○先於原審調查中指稱：「（問：為何懷疑是甲○所竊）因在
          案發後二、三個星期後，見甲○帶與我失竊手機一樣的手機，而之前甲○
          是拿不一樣的手機，故我就懷疑，才通知甲○到店內比對機身號碼，與我
          失竊手機的機身號碼是一樣的」，於本院調查時則指稱：「我認為他偷我
          的手機，我向他借之後，他說他要拿到通訊行問老闆娘為何會這樣，結果
          沒有下文，．．不是我向他借的時候比對，．．只是沒有在他面前當場比
          對」，告訴人既已懷疑被告偷竊其手機，且已向被告借得手機，則自應當
          被告之面進行比對，如該手機確係被告竊得，亦可藉由比對之程序，使被
          告心服口服。告訴人既承認未當被告之面進行比對，而被告復堅決否認竊
          取手機，自難以告訴人嗣後之比對，遽以指認被告竊取其手機。
    （二）證人翁麗香（即告訴人之母）於偵查中證述：「電話是當日下午丟的，而
          甲○是下午去的，且他在放電話之桌子旁轉一圈就走了，而電話也丟了，
          之後我們與員工一直想才推定可能是他（指甲○），就開始注意，後來發
          現甲○身上帶有一部電話可能是乙○○的」等語以觀，顯見告訴人及證人
          翁麗香均未親眼目睹手機為被告所竊，僅係因發現被告使用之手機與告訴
          人同一款式始起疑義，即據此推認告訴人手機遭被告竊取，尚乏直接證據
          。雖事後告訴人稱有持被告之手機及被告手機保證書加以比對序號，並與
          告訴人保證書上之序號相同，而證人翁麗香亦陳稱比對被告手機序號之結
          果號碼都一樣以呼應告訴人之指述，惟告訴人與證人翁麗香二人就被告當
          場有無回去拿保證書及告訴人有無當場核對被告保證書等節（見原審卷八
          十九年五月三日訊問筆錄），彼此所述有所出入齟齬，已難謂全無疑義。
          況證人翁麗香乃告訴人之母，其證言有所偏坦，亦屬人情之常，則證人翁
          麗香之證詞是否可信，亦非全無斟酌之餘地，自亦不得以證人翁麗香之證
          詞，遽為被告論罪之依據。
    （三）證人傅健美（即告訴人麵包店員工）於偵查中固證稱：「我感覺他們是在
          做比對，乙○○就向甲○借來甲○手中的手機，甲○就借他，結果乙○○
          就把手機的電池拆下，取出來看，他說序號與他遺失的手禨序號相同，後
          來乙○○就跑到樓上取出一張類似證書的東西叫我們看，結果我看了序號
          跟保證書上的號碼一致的，甲○就說他的手機是向別人買的，可能是買到
          贓物了，他要先向店家處理然後再跟乙○○處理」等語，惟該證人於原審
          調查時則改稱：「當時我正在做麵包，我有聽見甲○與乙○○在討論甲○
          的手機是何人的，當場有聽見乙○○說手機是他的，甲○就說要回去拿保
          證書，但之後甲○有沒有回去拿證書，我並不清楚，只是在他們討論的過
          程中，有聽見乙○○說手機序號與他的是一樣的，因我在一旁做麵包故有
          聽見這些話，我有感覺乙○○有拿保證書，但我沒有去看保證書上的序號
          與手機是否一樣，我更正此部分在偵查庭之所言」、嗣於本院調查時則結
          證稱：「我當時在做麵包，我知道他們在談手機的事情，談的內容我大致
          知道乙○○向甲○說甲○的手機是乙○○所遺失的；有無拆下電池來看手
        機的序號我不知道，．．我沒有看到他們有沒有拆開比對；我沒有聽到保
          證書的事，只聽到序號的事情；沒有看到告訴人保證書上之序號，也沒有
          看到手機上之序號；．．我沒有很清楚的看紙張上及手機上之序號」等語
          ，則證人傅健美就被告與告訴人有無比對手機及是否有看到被告之手機序
          號與告訴人證書上之序號相符等事實，前後供述不一，則是否可專以其偵
          查中之證述，即遽以認定被告當時所持有，經告訴人比對之手機即告訴人
          所失竊，即有疑義。況告訴人當時並未扣得該手機，且於案發後告訴人會
          同員警至被告家中搜索亦未查獲，益徵告訴人之指訴容有可議之處。
    （四）被告現所使用與告訴人失竊之同款之ＮＯＫＩＡ六一五０手機，機身序號
          000000000000000號，係於八十八年四月底購自上好通信
          有限公司之事實，業經證人即該通訊行之負責人程文鳳於原審審理時到庭
          結證屬實（見原審卷八十八年十二月二十四日、八十九年四月十二日訊問
          筆錄），並有該證人庭呈之銷退貨明細日報表卷附可稽，證人程文鳳復於
          本院調查時到庭結證稱：我記得是賣給他（指被告）的是0000000
          00000000號的序號（見本院八十九年十二月二十二日筆錄），亦
          與告訴人失竊之機身序號00000000000000號不符，足認被
          告所辯尚非子虛，而可採信。
    （五）綜上所述，尚難僅以告訴人之指述及證人翁麗香、傅健美之證述，即遽以
          認定被告確犯竊盜罪。此外復查無其他任何積極證據足認被告有竊盜情事
          ，即屬不能證明被告犯罪。
四、原審以不能證明被告犯罪，依法諭知無罪，核無不合，檢察官仍以告訴人之指述
    ，及證人翁麗香、傅健美之證述，再藉由證人程文鳳所述，認被告與告訴人於八
    十八年四月初比對手機之際，被告（上訴書應係誤載為告訴人）並無與告訴人同
    一型之手機為由提起上訴，而其上訴意旨仍執陳詞指摘原判決不當，為無理由，
    應予駁回。至於上訴書復提及聲請調查證據部分，本院認尚欠缺較強之積極證據
    ，足以證明被告涉犯竊盜罪嫌，爰不予就聲請調查證據部分再行調查，併予敘明
    。
據上論結，應依刑事訴訟法第三百六十八條，判決如主文。
本案經檢察官張其主到庭執行職務。
中    華    民    國         九十       年      一      月    十      日
                              臺灣高等法院高雄分院刑事第五庭
                                  審判長法官  吳水木
                                        法官  惠光霞
                                        法官  陳朱貴
右正本證明與原本無異。
不得上訴。
                                      書記官  呂素珍
中    華    民    國         九十       年      一      月     十二     日
                                                                      Ｈ


司法院資訊處製作；財團法人民間司法改革基金會備份。
